臺灣高等法院民事判決　　　　　　　　　100年度再易字第6號
再審　原告　官文進
訴訟代理人　景熙焱律師
再審　被告　善存科技股份有限公司
法定代理人　阮登發
訴訟代理人　陳智義律師
上列當事人間因履行契約事件，再審原告對於中華民國99年12月
21日本院99年度上字第781號判決確定部分，提起再審之訴，本
院於100年6月14日言詞辯論終結，判決如下：
    主  文
再審之訴駁回。
再審訴訟費用由再審原告負擔。
    事實及理由
一、再審原告起訴主張：兩造於民國（下同）94年1月1日簽訂服
    務契約（下稱系爭服務契約），約定再審被告委任再審原告
    為公司總經理，月薪新臺幣（下同）40萬元，嗣兩造合意終
    止服務契約，並於97年5月1日另簽訂備忘錄（下稱系爭備忘
    錄）約定終止服務契約後之權利義務關係，其中包括再審被
    告應給付再審原告按每月薪資計算6個月之離職金，總計240
    萬元，給付方式為自97年9月起至同年12月止，每月初給付3
    0萬元，剩餘尾款則於98年1月或2月一次給付，及再審被告
    應依該公司訂定之職工認股辦法及增修條文規定，按原認股
    價金加計年息2%，買回再審原告於96年3月8日依上開認股辦
    法購買之股份。詎再審被告就上開離職金部分，於給付第1
    期30萬元後即拒不再給付，迄今尚欠210萬元未為給付；買
    回股份應支付款項60萬3,405元部分，亦未據給付，合計達2
    70萬3,405元，爰依系爭備忘錄約定，向臺灣桃園地方法院
    （下稱桃園地院）起訴請求命再審被告給付上開金額之本息
    。經桃園地院以98年度訴字第317號履行契約事件審理結果
    ，判決再審原告全部勝訴（下稱第一審判決），再審被告不
    服，提起上訴，本院99年度上字第781號民事判決（下稱原
    確定判決）則認定再審原告服務年資為3年7個月，得請求離
    職金部分為113萬3,333元及買回股份價金60萬3,405元，共
    計173萬6,738元，為有理由，乃廢棄第一審判決命再審被告
    給付再審原告關於離職金部分之96萬6,667元，並予駁回，
    且此部分之上訴利益因未達上訴第三審之數額，而先告確定
    。惟於前訴訟程序中，再審原告於起訴時已表明其年資自90
    年進入再審被告公司時起算，迄97年7月31日止，共計7年，
    系爭服務契約第8.2條就此即有明文；且再審被告於前訴訟
    程序對於離職金金額並無意見，則原確定判決逕以94年1月1
    日簽立系爭服務契約之日起算年資，算至97年7月31日共3年
    7個月，於計算離職金部分即短少96萬6,667元，自屬訴外裁
    判，已違背最高法院60年上字第2085號判例及系爭備忘錄，
    顯有民事訴訟法第496條第1項第1款「適用法規錯誤」及第1
    3款「當事人發現未經斟酌之證物或得使用該證物，且經斟
    酌可受較有利益之裁判」之再審事由，乃聲明：(一)原確定判
    決確定部分（不利於再審原告部分）廢棄，就該廢棄部分，
    改判決駁回再審被告對第一審判決之上訴；(二)再審及該確定
    判決訴訟費用均由再審被告負擔。
二、再審被告則以：再審被告就再審原告所主張之離職金金額，
    雖於前訴訟程序第一審曾為「金額沒有意見」之陳述，然此
    與事實究有出入，已依民事訴訟法第279條第3項規定撤銷此
    項事實之自認，並以再審答辯狀之送達為意思表示之提出；
    又該自認事實確與實情不符，原確定判決理由書已詳載「被
    上訴人（即再審原告，下同）之資遣費應依服務契約之約定
    ，即按每服務1年給付1個月薪資（離職前最後1個月薪資）
    之資遣費，最多只能領取相當6個月薪資之資遣費。並於97
    年7月11日雙方討論後，採二期方式給付，即自97年9月起至
    同年12月止，每月1日給付30萬元，其餘尾款則於98年1月一
    次付清，或依公司現金流量狀況於98年1月/2月給付。是被
    上訴人於97年7月31日服務契約終止後，依上開備忘錄之約
    定，即對上訴人（即再審被告，下同）有1,433,333元之資
    遣費請求權（其計算式為：每月薪資40萬元×服務年資3年7
    個月＝1,433,333元）」，是再審原告得請求金額僅餘113萬
    3,333元，尚屬正確。再審原告另主張依系爭服務契約第8.2
    條約定，年資應自90年8月起算，然此主張明顯違背禁反言
    原則，蓋再審原告向來主張系爭服務契約已於97年5月1日終
    止，不再生效；況系爭備忘錄中既然無保留適用原服務契約
    之條款，系爭服務契約即已不再有效，再審原告反於之前主
    張，爰引系爭服務契約為攻防，實為前後矛盾。退步言之，
    縱若再審被告於前訴訟程序第一審已為離職金金額之自認，
    亦因在前訴訟程序第二審時提出對於自認有所附加或限制之
    陳述，依民事訴訟法第279條第2項規定，應變更之前自認之
    效果等語，資為抗辯，並為答辯聲明：(一)再審之訴駁回；(二)
    訴訟費用由再審原告負擔。
三、兩造不爭執之事實：
    (一)兩造於94年1月1日簽立系爭服務契約，並於97年5月1日簽
      立系爭備忘錄，而於97年7月31日正式終止系爭服務契約
      。
    (二)再審被告已給付再審原告離職金30萬元。
四、本件應審究者為原確定判決是否有民事訴訟法第496條第1項
    第1款、第13款之再審事由？
    (一)再審原告以原確定判決有民事訴訟法第496條第1項第1款
      「適用法規顯有錯誤」之再審事由，並提起再審之訴為無
      理由。
    1.按民事訴訟法第496條第1項第1款所謂適用法規顯有錯誤
      ，係指確定判決就事實審法院所「確定之事實」為法律上
      判斷，其所適用之法規顯然不合於法律規定，或與司法院
      現尚有效大法官會議之解釋，或最高法院尚有效之判例顯
      然違反者而言（最高法院71年臺再字第30號、60年臺再字
      第17 0號判例參照）。又所謂適用法規顯有錯誤者，不包
      括漏未斟酌證據及認定事實錯誤之情形在內（最高法院63
      年臺上字第880號判例參照）。
    2.經查，再審原告提起本件再審之訴，無非以原確定判決逕
      認再審原告之年資自94年1月1日簽立系爭服務契約之日起
      算，算至97年7月31日，共3年7個月，相較於第一審判決
      認定之7年，於計算離職金部分即短少96萬6,667元，而屬
      訴外裁判，且已違背最高法院60年台上字第2085號判例及
      系爭備忘錄云云。惟原確定判決判斷再審原告受僱於再審
      被告公司之年資，乃屬證據取捨、認定事實當否之問題，
      而與適用法規是否顯有錯誤無涉；況系爭備忘錄並非法律
      規定，或司法院現尚有效大法官會議之解釋，或最高法院
      尚有效之判例，縱有違反，亦不能解為係民事訴訟法第
      496 條第1項第1款「適用法規顯有錯誤」之「法規」；又
      關於訴外裁判部分，再審被告於第一審判決全部敗訴後，
      在前訴訟程序第二審上訴聲明「(一)原判決廢棄；(二)被上訴
      人在第一審之訴及假執行之聲請均駁回」，已就第一審判
      決為全部上訴，而原確定判決廢棄並駁回其中96萬6,667
      元離職金部分，難謂有就再審被告未聲明之事項予以判決
      之情事。徵諸上揭意旨，再審原告所指均非原確定判決「
      適用法規顯有錯誤」之範圍，是再審原告以此為再審事由
      ，自非有據。
    (二)原確定判決並無民事訴訟法第496條第1項第13款本文所指
      「當事人發現未經斟酌之證物或得使用該證物，且經斟酌
      可受較有利益之裁判」之再審事由。
    1.按當事人發見未經斟酌之證物或得使用該證物者，得以再
      審之訴對於確定終局判決聲明不服。但以如經斟酌可受較
      有利益之裁判者為限，民事訴訟法第496條第1項第13款定
      有明文。所謂「當事人發現未經斟酌之證物或得使用該證
      物」者，係指前訴訟程序事實審之言詞辯論終結前已存在
      之證物，因當事人不知有此，致未經斟酌，現始知之，或
      雖知有此不能使用，現始得使用者而言（最高法院32年度
      上字第1247號判例意旨參照）。是事實審言詞辯論終結前
      未存在之證物，或已存在並能利用而不提出，或已提出之
      證物，均不得據為本款之再審理由（最高法院77年度臺上
      字第776號判決參照）。
    2.本件再審原告主張原確定判決具有民事訴訟法第496條第1
      項第13款「當事人發現未經斟酌之證物或得使用該證物，
      且經斟酌可受較有利益之裁判」之再審事由云云，係以再
      審原證3號「員工執行業務免責協議書」及再審原證4號「
      勞工保險投保資料表」（見本院卷第32至35頁）為據，惟
      上開員工執行業務免責協議書乃於96年11月12日製作，為
      前訴訟程序事實審言詞辯論終結（99年11月23日）前即已
      存在之證物，顯見再審原告於前訴訟程序時即已知悉該員
      工執行業務免責協議書，惟未說明有何因客觀上不能使用
      ，而現始得使用之情形，自不得認為具有再審事由。另關
      於勞工保險投保資料表之製作日期為100年1月12日，係前
      訴訟程序事實審言詞辯論終結前未存在之證物，本無所謂
      發現或得使用新證物可言，依上說明，亦不得以之為再審
      理由。
五、綜上所述，再審原告主張原確定判決有民事訴訟法第496條
    第1項第1款、第13款之再審事由，並無足取，其提起再審之
    訴，為無理由，應予駁回。
六、本件為判決之基礎已臻明確，兩造其餘攻擊防禦方法核與判
    決結果不生影響，爰不一一論述，附此敘明。
七、據上論結，本件再審之訴為無理由，依民事訴訟法第78條，
    判決如主文。
中    華    民    國   100    年    6     月    28    日
                    民事第十五庭
                        審判長法  官 林恩山
                              法  官 黃國忠
                              法  官 郭松濤
正本係照原本作成。
不得上訴。
中    華    民    國   100    年    6     月    28    日
                               書記官 方素珍